【裁判字號】    98,交聲,521
【裁判日期】    980409
【裁判案由】    違反道路交通管理處罰條例聲明異議
【裁判全文】
臺灣臺北地方法院交通事件裁定         98年度交聲字第521號
原處分機關  交通部公路總局臺北區監理所
異  議  人
即受處分人  乙○○
上列受處分人因違反道路交通管理處罰條例案件，對於交通部公
路總局臺北區監理所於民國98年1 月16日所為之處分（原處分案
號：北監自裁字第裁40-AEW144104號），聲明異議，本院裁定如
下：
    主  文
原處分撤銷。
乙○○不罰。
    理  由
一、原處分意旨略以：異議人即受處分人乙○○於民國97年12月
    19日上午8 時30分許，駕駛車牌號碼6E-2707 號自小客車行
    經臺北市○○路○ 段，為臺北市政府警察局士林分局翠山派
    出所（下稱原舉發單位）員警甲○○目擊在「禁止迴轉處迴
    轉」之違規事實，乃依道路交通管理處罰條例第49條第2 款
    之規定逕行填製北市警交字第AEW144104 號舉發違反道路交
    通管理事件通知單（下稱舉發通知單）舉發並移送原處分機
    關，經原處分機關調查結果認異議人確有前開違規行為，乃
    依上開條例第49條第2 款、第63條第1 項及違反道路交通管
    理事件統一裁罰基準等規定，裁處異議人罰鍰新臺幣900 元
    ，併記違規點數1 點等語。
二、聲明異議意旨略以：異議人當時是將上開自小客車停在自家
    斜對面路邊，當天該處有施工，所以印象深刻，鄰居也可以
    作證，異議人當時手受傷在家休養，未開車到違規地點，且
    又無違規照片可憑，本件交通事件裁決顯有錯誤，為此請求
    撤銷原處分等語。
三、按法院受理有關交通事件，準用刑事訴訟法之規定；其處理
    辦法，由司法院會同行政院定之，道路交通管理處罰條例第
    89條定有明文，而道路交通案件處理辦法第4 條第1 項即明
    文規定：「聲明異議案件之處理，除準用刑事訴訟法有關規
    定外，依本辦法之規定處理之。」。是以，法院審理異議人
    違反道路交通管理處罰條例聲明異議案件時，當應視其性質
    準用刑事訴訟法之相關規定。又按犯罪事實應依證據認定之
    ，無證據不得認定犯罪事實。又不能證明被告犯罪者，應諭
    知無罪之判決，刑事訴訟法第154 條第2 項、第301 條第1
    項分別定有明文。而所謂認定犯罪事實之證據，係指足以認
    定被告確有犯罪行為之積極證據而言，該項證據自須適合於
    被告犯罪事實之認定，始得採為斷罪資料，如未能發現相當
    證據，或證據不足以證明，自不能以推測或擬制之方法，以
    為裁判之基礎；且無論直接或間接證據，其為訴訟上之證明
    ，須於通常一般之人均不致有所懷疑，而得確信其為真實之
    程度者，始得據為有罪之認定，倘其證明尚未達到此一程度
    ，而有合理之懷疑存在，致法院無從為有罪之確信，自應為
    無罪之判決（最高法院40年台上字第86號、76年台上字第49
    86號判例意旨參照）；據此，交通聲明異議案件，若異議人
    交通違規行為之事證，無法達到毫無合理可疑之證明程度，
    本諸上開刑事訴訟法貫徹無罪推定原則之當然結果，「罪證
    有疑、利歸被告」，自應為對異議人有利之認定。
四、查原舉發單位所轄分局雖曾函覆異議人稱「臺端所有車號6E
    -2707 號自小客車於至善路2 段、力行街口迴轉違規行駛，
    經員警證實該車號車輛確實違規迴轉無誤... 」，此有該分
    局98年1 月13日北市警士分交字第09733435500 號函及本案
    舉發通知單各乙件為憑，而該自小客車確為異議人所有，此
    為異議人所是認，並有車籍查詢資料在卷可稽，惟經本院傳
    訊舉發製單員警甲○○到庭應訊，其未於庭期前完成請假手
    續即未到庭，本院再函詢本件有無舉發照片可茲佐證，該分
    局又函覆本院稱經與舉發員警查證本案無採證照片可提供，
    此有該分局98年3 月31日北市警士分交字第09830816300 號
    函存卷可查，則本案證明異議人有前揭違規事實之積極證據
    已然不足；另異議人除堅詞否認有上述違規外，並陳報其所
    稱之鄰居人別，經本院當庭訊問證人王文顯，其具結證稱：
    跟異議人是認識約7 年的朋友，因為家裡在做早餐店，查獲
    當日有送早餐去異議人家樓上，下樓時有跟異議人聊天，聊
    完出來時看到新店櫻花路在鋪路，其請異議人出來移車，異
    議人就把車子移到對面去停，「（法官問：依你所知，受處
    分人他因為工作或是拜訪親友，或是他所說的宗教活動等原
    因，是否有需要在早上八點多前往士林那邊？）沒有，因為
    那天在修路，我確實有碰到受處分人，當時也是八點半左右
    」等語甚詳（見本院98年3 月16日訊問筆錄），所述亦無不
    合情理或疑似捏造證詞以迴護異議人之跡象，況證人及異議
    人所稱異議人當時人車所在之新店市○○街（即被告居所附
    近），與員警所稱異議人當時人車所在之士林至善路2 段，
    兩地南北有別、距離亦遠，異議人人車自無同時或於短暫之
    時間內先後出現在兩地之可能，則異議人是否確有原處分所
    指之違規駕駛行為？依卷存各該事證，顯難認定，尚無從證
    明異議人確有原處分機關所指之違規事實，則原處分機關對
    於異議人所為之裁罰，即欠缺依據，異議人否認違規，請求
    撤銷原處分，自屬有據。
五、綜上所述，異議人聲明異議所執理由，尚非無據，本件實查
    無足夠之積極證據堪以證明異議人有原處分機關所認定前開
    違規迴轉之行為，揆諸首揭說明之證據法則，違規事證有疑
    ，自應利歸異議人，則原處分機關不察，遽憑原舉發單位函
    覆結果，逕對異議人為前開裁決，即難認為允當，應認異議
    人之異議為有理由，由本院將原處分撤銷，改諭知異議人不
    罰，以資適法。
六、據上論斷，應依道路交通案件處理辦法第20條前段，裁定如
    主文。
中    華    民    國    98    年    4     月    9     日
                  交通法庭    法  官  吳勇毅
上正本證明與原本無異。
如不服本裁定，應於送達後5 日內，向本院提出抗告狀。
                              書記官  游秀珠
中    華    民    國    98    年    4     月    13    日


司法院資訊處製作；財團法人民間司法改革基金會備份。
